---
title: "Correction de TP 2"
author: "Feryal WINDAL"
date: "4/15/2020"
output: html_document
---
# Construction de vecteur 
## Question 1
```{r}
v<-101:112
v 
```
## Question 2
```{r}
w<-rep(c(4,6,3),4) 
w
length(w) # pour connaitre la dimension du vecteur w
```

## Question 3

```{r}
x<-c(rep(4,8),rep(6,7),rep(3,5)) 
#autre façon de faire : x<-rep(c(4,6,3),c(8,7,5))
x
```

# Encore des vecteurs 
## Question 1
```{r}
poids<-c(28,27.5,27,28,30.5,30,31,29.5,30,31,31,31.5,32,30,30.5) 
poids 
```

## Question 2
```{r}
poids1<-c(40,39,41,37.5,43)  
poids1 

```

## Question 3
### Première méthode
```{r}
nouveau.poids<-c(rep(poids1,2),poids[6:15])  
nouveau.poids 
length(nouveau.poids) 

```

### Deuxième méthode 
```{r}
(nouveau.poids<-c(rep(poids1,2),tail(poids,n=10))) 

```

## Question 4
```{r}
#library(xlsx)
#write.xlsx(nouveau.poids, "Poids.xlsx")
```

# Exercice d'imagination 
## Question 1
```{r}
 nom<-c("Guillaume","Valérie","Thomas","Julie","Sébastien","Stéphanie",  "Grégory","Ambre","Jean-Sébastien","Camille") 
nom

```
## Question 2
### Première méthode
```{r}
age<-c(25,24,23,22,41,40,59,58,47,56)  
names(age)<-nom 
age 
str(age)
```
### Deuxième méthode 
```{r}
c("Guillaume"=66.5,"Valérie"=50.5,"Thomas"=67.5,"Julie"=52.0, "Sébastien"=83.0,"Stéphanie"=65.0,"Grégory"=79.0,"Ambre"=64.0, "Jean-Sébastien"=81.0,"Camille"=53.0) 

```

Pour un tableau de données
```{r}
age<-data.frame(age,row.names=nom)  
age 
```

### Question 3
```{r}
poids<-c(66.5,50.5,67.5,52,83,65,79,64,81,53)  
names(poids)<-nom  
poids 
```

Pour un tableau de données :
```{r}
poids<-data.frame(poids,row.names=nom)  
poids 
```
### Question 4
```{r}
taille<-c(1.86,1.62,1.72,1.67,1.98,1.77,1.83,1.68,1.92,1.71)  
names(taille)<-nom  
taille 
```
```{r}
taille<-data.frame(taille,row.names=nom)  
taille 
```
### Question 5
```{r}
taille<-data.frame(taille,row.names=nom)
taille 
```

Autre façon de faire :
```{r}
poids.lourds<-poids[poids>80,,drop=FALSE] 
poids.lourds

```

### Question 6 
```{r}
taille.poids.lourds<-taille[poids>=80]  
taille.poids.lourds 
```
 Pour un tableau de données:
```{r}
taille.poids.lourds<-taille[poids>=80,,drop=FALSE]  
taille.poids.lourds 
```
 

### Question 7

```{r}
taille.vieux.poids.lourds<-taille[poids>=80 & age>=30]  
taille.vieux.poids.lourds 

```

```{r}
taille.vieux.poids.lourds<-taille[poids>=80 & age>=30,,drop=FALSE]  
taille.vieux.poids.lourds 
```


## Les opérateurs logiques
Le vecteur à construire est une suite d’entiers consécutifs, il suffit d’utiliser la fonction :

### Question 1               
```{r}
suite<-1:12  
suite 

```

### Question 2
R vous renvoie un vecteur logique. La valeur de chacune de ses coordonnées vous indique si  l’élément qui est à la même position dans le vecteur suite est strictement supérieur à 6 ou non.  Ainsi, dans ce cas, FALSE signifie inférieur ou égal à 6 TRUE signifie strictement supérieur à 6. 

```{r}
 suite>6 

```

### Question 3
Nous avons deux façons de faire : 
```{r}
!(suite>=6) 
 suite<6 
```


### Question 4
Egalement, deux façons de faire : 
```{r}
suite==6
suite>=6&suite<=6
```


### Question 5

```{r}
suite<=8&&suite>=4 

```

### Question 6
```{r}
suite<=4|suite>=8 
```

### Question 7
```{r}
suite<=4||suite>=8 
```

